【裁判字號】    99,抗,980
【裁判日期】    990826
【裁判案由】    沒入保證金
【裁判全文】
臺灣高等法院刑事裁定                   99年度抗字第980號
抗  告  人  臺灣桃園地方法院檢察署檢察官
受  刑  人
即  被  告  丙○○
具  保  人  甲○○
上列抗告人因聲請沒入保證金案件，不服臺灣桃園地方法院99年
度聲字第2903號，中華民國99年8 月10日所為之裁定（聲請案號
：臺灣桃園地方法院檢察署99年度執聲沒字第242號），提起抗
告，本院裁定如下：
    主  文
抗告駁回。                                                                
    理  由                                                                
一、原裁定意旨略以：
（一）聲請意旨略以：具保人甲○○因受刑人即被告丙○○違反
      兒童及少年性交易防制條例案件，經依檢察官指定之保證
      金額新臺幣（下同）20萬元，出具現金保證後釋放，茲該
      被告逃匿，自應將具保人原繳納之上開保證金沒入等語。
（二）按具保之被告逃匿者，應命具保人繳納指定之保證金額，
      並沒入之，不繳納者，強制執行，保證金已繳納者，沒入
      之；前項規定，於檢察官依第93條第3項但書及第228條第
      4項命具保者，準用之；刑事訴訟法第118條第1項、第2項
      分別定有明文。又沒入保證金以法院之裁定行之，此為同
      法第121條第1項所明定。
（三）查具保人因被告違反兒童及少年性交易防制條例案件，經
      檢察官指定保證金20萬元，出具現金保證後釋放，嗣被告
      經聲請人於民國98年3月13日發佈98年乙○玲執己緝字796
      號通緝，惟尚未緝獲，復經聲請人於99年7 月12日併案發
      佈99年乙○堂執己緝字3080號通緝等事實，有臺灣桃園地
      方法院檢察署刑事保證金收據、本院被告前案紀錄表、臺
      灣桃園地方法院檢察署通緝書及併案通緝書在卷可佐。惟
      按刑事訴訟法第118 條沒入保證金之規定，係因被告於具
      保人以相當之保證金額具保後逃匿，所給予具保人之制裁
      ，沒入具保人繳納之保證金，自應以被告確實在逃匿中為
      其要件。被告經合法傳、拘無著，而為通緝，固屬逃匿，
      惟被告另案雖經通緝，尚不能率認為本案亦有逃亡或藏匿
      。亦即另案通緝之效力並不當然及於本案，數案件之同一
      被告，縱其中一案經通緝，但不因此認他案亦同有逃匿情
      事，而應各依法定程序分別認定。倘欲併案通緝或沒入保
      證金，仍應就本案依法定程序傳喚、拘提被告，並通知具
      保人給予其說明之機會，而認被告於本案確有逃亡或藏匿
      之情，始得沒入保證金（本院99年度抗字第617 號、97年
      度抗字第537 號、第1228號裁定意旨參照）。是本件聲請
      人雖已合法傳喚被告及具保人，並有送達證書七張在卷可
      稽，惟既未依法拘提被告到案執行，自不得遽認被告於本
      案業已逃匿。從而，本件聲請，於法尚有未合，應予駁回
      。
二、抗告意旨略以：
（一）按具保之被告逃匿者，保證金已繳納者，沒入之。刑事訴
      訟法第118 條定有明文。而判斷是否「逃匿」，乃事實認
      定問題，與同法第469 條「受死刑、徒刑或拘役之諭知，
      而未經羈押者，檢察官於執行時，應傳喚之；傳喚不到者
      ，應行拘提。前項受刑人，得依第76條第1款及第2款之規
      定，逕行拘提，及依第84條之規定通緝之。」所定「刑罰
      執行前之強制處分」規定不應混為一談。
（二）查本件受刑人前因另案於98年3 月13日為臺灣桃園地方法
      院檢察署發佈乙○玲執己緝字第796 號通緝書，迄今仍未
      緝獲。而徵諸實務運作，通緝犯乃司法警察機關極力追緝
      之目標，受刑人歷經一年有餘仍未被緝獲，足見其確已逃
      匿無訛。另參諸後案發佈併案通緝（即乙○堂執己緝字第
      3080號）前，業已對卷內之受刑人所可能身處之四處地點
      及具保人之住居所為合法傳喚，惟均係寄存送達，亦徵受
      刑人已行蹤不明，而具保人亦未偕同受刑人到案受刑。綜
      上，本件雖係採併案通緝之方式，但實則已足認受刑人確
      已逃匿，然原審卻仍要求就後案部分進行形式拘提程序，
      並援引本院99年度抗字第617 號等裁定為駁回聲請之依據
      ，強將刑事訴訟法第118條與469條結合解釋，創造法律所
      未定之條件，顯有誤會。原裁定既有適用法則不當之違背
      法令情事，爰依刑事訴訟法第403 條提起抗告，以資糾正
      及救濟等語。
三、經查，本件被告因涉犯兒童及少年性交易防制條例案件，經
    依臺灣桃園地方法院檢察署檢察官指定保證金額20萬元，並
    由具保人繳納保證金後，將被告釋放，嗣被告經臺灣桃園地
    方法院檢察署97年度執更字第1683號通緝，惟尚未緝獲，復
    經同署將99年度執字第7798號併案通緝等事實，此有本院被
    告前案記錄表、臺灣桃園地方法院檢察署刑保字第95103400
    號刑事保證金收據影本、臺灣桃園地方法院檢察署乙○玲執
    己緝字第796 號、乙○堂執己緝字第3080號通緝書等件在卷
    可佐，又檢察官以被告現有另案經同署通緝中，僅通知具保
    人偕同被告到案執行，而未踐行傳喚、拘提被告之法定程序
    ，即逕將被告通緝乙情，亦有臺灣桃園地方法院檢察署99年
    度執聲沒字第242 號卷附送達證書影本在卷可稽，並為檢察
    官所不爭執，是上開事實，堪以認定。檢察官固以同署99年
    度執字第7798號案件已併案通緝被告，無庸再行傳喚、拘提
    被告到案執行云云為其抗告理由，惟按刑事訴訟法第118 條
    沒入保證金之規定，係因被告於具保人以相當之保證金額具
    保後逃匿，所給予具保人之制裁，沒入具保人繳納之保證金
    ，自應以被告確實在逃匿中為其要件。被告經合法傳、拘無
    著，而為通緝，固屬逃匿，惟被告另案雖經通緝，尚不能解
    為本案亦有逃亡或藏匿。亦即另案通緝之效力並不當然及於
    本案，數案件之同一被告縱其中一案經通緝，但不因此認他
    案亦同有逃匿情事，而應各依法定程序分別認定。倘欲併案
    通緝或沒入保證金，仍應就本案依法定程序傳喚、拘提被告
    ，並通知具保人給予其說明之機會，而認被告於本案確有逃
    亡或藏匿之情，始得沒入保證金。本件檢察官既未依法傳喚
    、拘提被告到案執行，自有違前揭規定之要件，原裁定因認
    本件聲請沒入具保人所繳納之保證金於法尚有未合而予駁回
    ，並無不合。檢察官仍執前詞，指摘原裁定不當，依上所述
    ，尚難認有理由，應予駁回。
四、據上論斷，應依刑事訴訟法第412條，裁定如主文。
中    華    民    國    99    年    8     月    26    日
                  刑事第十三庭  審判長法  官  曾德水
                                      法  官  崔玲琦
                                      法  官  遲中慧
以上正本證明與原本無異。
不得再抗告。
                                      書記官  陳韋杉
中    華    民    國    99    年    8     月    27    日

司法院資訊處製作；財團法人民間司法改革基金會備份。
